【裁判字號】    97,訴,2066
【裁判日期】    971230
【裁判案由】    給付貨款
【裁判全文】
臺灣板橋地方法院民事判決              97年度訴字第2066號
原      告  耐用水泥製品股份有限公司
法定代理人  甲○○
訴訟代理人  盧兆民律師
被      告  戊○○
訴訟代理人  吳嘉榮律師
上列當事人間請求給付貨款事件，本院於民國97年12月16日言詞
辯論終結，判決如下：
    主      文
原告之訴及假執行之聲請均駁回。
訴訟費用由原告負擔。
    事實及理由
一、原告主張：
  (一)訴外人元暉工業股份有限公司（下稱元暉公司）前積欠原告
    貨款債務新臺幣（下同）5,730,690 元，經原告對元暉公司
    向臺灣桃園地方法院聲請核發96年度促字第61216 號支付命
    令並確定在案後，元暉公司僅清償50萬元，就其餘貨款債務
    5, 230,690元（下稱系爭貨款債務），原告與元暉公司於民
    國97年3 月20日簽定債務清償協議書（下稱系爭債務清償協
    議書），約定元暉公司應於97年4 月30日前清償系爭貨款債
    務，並由被告擔任元暉公司系爭貨款債務之連帶保證人。茲
    因主債務人元暉公司迄今僅清償300 萬元，尚欠2,230,690
    元貨款債務。(二)元暉公司簽發交付原告如附表所示發票日97
    年4 月30日、面額5,355,64 0元支票乙紙（下稱系爭支票）
    ，作為該公司對原告系爭貨款債務及該公司對原告之關係企
    業興亞水泥製品工廠股份有限公司（下稱興亞公司）124,95
    0 元貨款債務（0000000 ＋124950＝0000000） 之擔保。惟
    系爭支票經原告屆期提示卻因存款不足而遭退票，原告遂請
    求元暉公司給付系爭票款，元暉公司嗣於97年5 月16日清償
    300 萬元，並與原告於97年5 月23日簽立協議書（下稱系爭
    協議書），內容約定：系爭支票款5,355,640 元，而原告已
    於97年5 月16日收到300 萬元，餘2,355,640 元，元暉公司
    同意於驗收送電後7 天內向英華威公司請款後，再撥付原告
    。是元暉公司係向原告承諾其係以向英華威公司請款之方式
    清償票款，非原告同意元暉公司延展清償期所負擔票據債務
    。退步言之，縱認原告同意元暉公司延展系爭票據清償期限
    ，惟被告對原告所負擔之連帶保證債務，係元暉公司對原告
    所負系爭貨款債務，而非系爭支票之票據債務，且縱令原告
    同意元暉公司延展系爭支票清償期限，亦非允許元暉公司延
    展系爭貨款債務；再退萬步言之，縱原告允許元暉公司延展
    系爭貨款清償期限，惟97年5 月23日原告與元暉公司協商時
    ，被告亦在場，未為反對之意思，則被告係默示同意原告允
    許元暉公司延展系爭貨款清償期限等語。為此，爰基於系爭
    債務清償協議書及民法第27 2條第1 項規定，請求被告給付
    原告2,230,690 元等語。聲明請求：被告應給付原告2,230,
    690 元，及自支付命令送達翌日起至清償日止，按年息5%計
    算之利息；願供擔保請准宣告假執行。
二、被告則以：被告固與原告及元暉公司簽立系爭債務清償協議
    書，擔保元暉公司積欠原告系爭貨款債務之連帶保證人。惟
    原告與元暉公司就系爭貨款債務係約定應於97年4 月30日以
    前由業主英華威公司以同額現金匯款至原告銀行帳戶，一次
    向原告清償完畢，然原告嗣於97年5 月16日受領元暉公司部
    分清償貨款300 萬元後，對所餘2,230,690 元貨款債務，原
    告於97年5 月23日與元暉公司簽立系爭協議書，同意元暉公
    司展延清償期至「於驗收送電後（7 天內）向英華威公司請
    款後，再撥付原告」，而未徵求被告同意，則依民法第755
    條規定，被告自不負保證責任等語，資為抗辯。並答辯聲明
    ：駁回原告之訴；如受不利判決，願供擔保請准宣告免為假
    執行。
三、兩造不爭執事項：
  (一)被告曾於97年3 月20日與原告及元暉公司間簽訂系爭債務清
    償協議書，同意就元暉公司積欠原告之系爭貨款債務，擔任
    元暉公司之連帶保證人，系爭債務清償協議書並約定元暉公
    司應於97年4 月30日以前，指示英華威公司以同額現金匯款
    至原告銀行帳戶，一次向原告清償完畢。系爭債務清償協議
    書為真正。並有系爭協議書影本附卷可稽（見本院卷第13頁
    ）。
  (二)元暉公司簽發系爭支票予原告以作為其公司對原告之系爭貨
    款債務及對於興亞公司124,950 元貨款債務（0000000 ＋12
    4950＝0000000） 之擔保，惟經原告屆期提示未獲兌現。嗣
    元暉公司於97年5 月16日清償原告300 萬元，元暉公司與原
    告並於97年5 月23日簽立系爭協議書，約定：系爭支票款5,
    355,640 元，而原告已於97年5 月16日收到300 萬元，餘2,
    355,640 元，元暉公司同意於驗收送電後7 天內向英華威公
    司請款後，再撥付原告。此有兩造不爭執真正之97年5 月23
    日協議書影本在卷可憑（見本院卷第37頁、第42頁、第48頁
    及本院97年11月18日言詞辯論筆錄）。
四、原告主張被告於97年3 月20日與原告及元暉公司間簽訂系爭
    債務清償協議書，同意就元暉公司積欠原告之系爭貨款債務
    ，擔任元暉公司之連帶保證人，系爭債務清償協議書並約定
    元暉公司應於97年4 月30日以前，指示英華威公司以同額現
    金匯款至原告銀行帳戶，一次向原告清償完畢等事實，為被
    不爭執，並有被告不爭執真正之系爭協議書影本附卷可稽（
    見本院卷第13頁），堪信為真正。惟被告則以上開情詞抗辯
    。是本件兩造爭執要點厥為：(一)97年5 月23日系爭協議書是
    否為原告同意元暉公司延期清償？如為肯定，則僅係同意系
    爭票據債務延期清償，抑或包括對系爭貨款債務同意延期清
    償？(二)倘原告有對系爭貨款債務同意延期清償，被告有無同
    意就延期清償之貨款債務負連帶保證之責？
五、按解釋意思表示，應探求當事人之真意，不得拘泥於所用之
    辭句，民法第98條定有明文。次按解釋契約，固須探求當事
    人立約時之真意，不能拘泥於契約之文字，但契約文字業已
    表示當事人真意，無須別事探求者，即不得反捨契約文字而
    更為曲解（最高法院17年上字第1118號判例參照）。查，本
    件主債務人元暉公司因積欠原告系爭貨款，原告與元暉公司
    及被告簽立系爭債務清償協議書，約定元暉公司應於97年4
    月30日前指示第三人英華威風力發電股份有限公司（按：即
    業主英華威公司）以同額現金匯款至原告銀行帳戶而一次向
    原告清償系爭貨款債務，並由被告擔任元暉公司系爭貨款債
    務之連帶保證人，故元暉公司乃簽發系爭支票，交由原告收
    執，惟系爭支票經原告於97年4 月30日屆期提示後因存款不
    足未獲兌現而遭退票，元暉公司嗣於97年5 月16日清償原告
    300 萬元，就所餘2,355,640 元，原告乃於97年5 月23日與
    元暉公司簽立系爭協議書，約定：系爭支票款5,355,640 元
    ，而原告已於97年5 月16日收到300 萬元，餘2,355,640 元
    ，元暉公司同意於驗收送電後7 天內向英華威公司請款後，
    再撥付原告等事實，有兩造不爭執真正之系爭債務清償協議
    書及97年5 月23日系爭協議書影本各1 件在卷可憑（見本院
    卷第13頁、第37頁、第42頁、第8 頁及本院97年11月18日言
    詞辯論筆錄），系爭債務清償協議書既約定主債務人元暉公
    司應於97年4 月30日前一次全部清償系爭貨款完畢，則被告
    所負連帶保證之責，自屬定有期限之連帶保證責任。元暉公
    司簽發系爭支票交付原告之目的係為擔保對原告之系爭貨款
    及其對興亞公司所欠之124,950 元貨款債務，且元暉公司已
    部分清償原告300 萬元系爭貨款等情，此為兩造所不爭執，
    故以原告與主債務人元暉公司簽立系爭協議書之過程與緣由
    及締約之真意，堪認系爭協議書乃原告就原本約定元暉公司
    應於97年4 月30日一次清償完畢，同意主債務人元暉公司延
    期至「驗收送電後7 天內向英華威公司請款後」為清償。其
    次，證人即元暉公司經理丙○○亦到庭證述：系爭協議書是
    97年5 月23日簽立，地點在大溪元暉公司，因元暉公司開給
    原告的系爭支票退票，元暉公司有請英華威公司在97年5 月
    16日付給原告300 萬元之後，原告同意把系爭支票拿回元暉
    公司給票據交換所以辦理註銷，所餘2,355,640 元貨款債務
    ，原告同意元暉公司向業主英華威公司請款後再付給原告，
    系爭協議書的內容是原告及元暉公司雙方先協議好後，再由
    伊代為擬稿，由他們雙方自行簽名等語，此有本院97年12月
    16日言詞辯論筆錄可稽（見本院卷第54頁、第55頁），是原
    告與元暉公司顯係合意就所餘2,355,640 元貨款債務，延期
    至「元暉公司向英華威公司請款後」，再給付原告。被告該
    部分之抗辯，尚堪憑採。
  (二)原告雖主張其僅同意元暉公司延展系爭支票之票據清償期限
    ，但非同意主債務人元暉公司延展系爭貨款債務等語，然為
    被告否認。查，本件原告自承元暉公司簽發交付之系爭本票
    係用以支付所欠原告之系爭貨款債務及所欠原告關係企業興
    亞公司之貨款債務124,950 元，合計5,355,640 元，此有原
    告所提97年10月31日民事準備書(二)狀可憑（見本院卷第38頁
    至第41頁）等事實，且為被告所不爭執，復經證人丙○○及
    原告所聲請訊問之證人丁○○2 人到庭證述屬實，此有本院
    97年12月16日言詞辯論筆錄足徵，足認原告與元暉公司為系
    爭支票之直接前後手關係，其原因關係即為與原告間之系爭
    貨款債務及與原告關係企業興亞公司間之貨款債務124,950
    元，合計5,355,640 元。而系爭協議書上復載明：上開支票
    款計5,355,640 元，而原告已於97年5 月16日收到300 萬元
    ，餘2,355,640 元，元暉公司同意於驗收送電後7 天內向英
    華威公司請款後，再撥付原告字樣甚明，足見元暉公司已清
    償原告300 萬元，就系爭貨款債務所餘之2,355,640 元，原
    告同意元暉公司同意延期清償，是原告與元暉公司既為系爭
    支票之直接前後手關係，顯然雙方簽立系爭協議書之目的系
    爭支票退票後為解決元暉公司所欠原告之未清償完畢之系爭
    貨款債務及所欠興亞公司之貨款，是原告所同意延期清償者
    ，乃系爭貨款債務未清償之部分。是原告主張僅係同意但非
    同意主債務人元暉公司延展系爭貨款債務等語，為不足採。
  (三)按就定有期限之債務為保證者，如債權人允許主債務人延期
    清償時，保證人除對於其延期已為同意外，不負保證責任，
    民法第755 條定有明文，此項規定凡保證債務均適用之，連
    帶保證債務不過保證人喪失先訴及檢索抗辯權，仍不失為保
    證債務之一種，自無排斥上開法條適用之理由，此有最高法
    院44年台上字第1182號判例意旨可資參照。查，原告既對元
    暉公司之系爭貨款債務同意延期清償，已如前述，原告雖主
    張於97年5 月23日原告與元暉公司協商延展系爭貨款清償期
    限時，被告在場，未為反對之意思，被告係默示同意原告允
    許元暉公司延展系爭貨款清償期限等語，為被告所否認，復
    經原告聲請之證人丁○○到庭證述：97年5 月23日當天，被
    告戊○○來來去去，沒有印象被告戊○○在原告與元暉公司
    簽系爭協議書時有無在場。系爭協議書簽立時有伊、元暉公
    司法定代理人乙○○及代理原告之丙○○在場等語（見本院
    97年12月16日言詞辯論筆錄），核與被告所聲請之證人丙○
    ○所證述：系爭協議書簽立當時在場人有甲方（即原告）代
    表丁○○，乙方元暉公司代表乙○○，以及伊共3 個人在場
    ，至於被告戊○○則沒有在場等語相符（見本院97年12月16
    日言詞辯論筆錄），堪認原告與元暉公司簽立系爭協議書時
    ，被告均不在場，且參以系爭協議書上並無被告之簽名或用
    印，故原告此部分主張亦無可採。
六、綜上，原告本於連帶保證之法律關係，請求被告應給付原告
    2,230,690 元及自支付命令送達翌日起至清償日止，按年息
    5%計算之利息，為無理由，應予駁回。原告之訴既經駁回，
    其假執行之聲請失所附麗，併駁回之。
七、本案事證已臻明確，兩造其餘主張陳述、攻擊防禦方法及所
    提之證據，經審酌後認於本判決結果不生影響，爰不一一論
    述，附此敘明。
八、結論：原告之訴為無理由，依民事訴訟法第78條，判決如主
    文。
中    華    民    國    97    年    12    月    30    日
                  民事第一庭  法  官  陳翠琪
以上正本係照原本作成
如對本判決上訴，須於判決送達後20日內向本院提出上訴狀
中    華    民    國    97    年    12    月    31    日
                              書記官  李瑞芝
┌────────────────────────────────────────┐
│支票附表：                                                    97年度訴字第2066號│
├───┬─────┬─────┬──────┬─────┬─────┬─────┤
│編  號│發  票  人│付 款 人  │發   票   日│ 票面金額 │ 支票號碼 │受  款  人│
│      │          │          │            │（新臺幣）│          │          │
├───┼─────┼─────┼──────┼─────┼─────┼─────┤
│001   │元暉工業股│臺灣中小企│97年4 月30日│5,355,640 │0000000   │耐用水泥製│
│      │份有限公司│業銀行龍潭│            │元        │          │品股份有限│
│      │          │分行      │            │          │          │公司      │
└───┴─────┴─────┴──────┴─────┴─────┴─────┘


司法院資訊處製作；財團法人民間司法改革基金會備份。
